【裁判字號】    99,消債清,116
【裁判日期】    991125
【裁判案由】    聲請清算程序
【裁判全文】
臺灣高雄地方法院民事裁定           99年度消債清字第116號
聲  請  人  蔡修銘
代  理  人  王家鈺律師
上列當事人因消費者債務清理事件聲請清算，本院裁定如下：
    主  文
聲請人即債務人蔡修銘自中華民國九十九年十一月二十五日下
午四時起開始清算程序。
命司法事務官進行本件清算程序。
    理  由
一、聲請意旨略以：伊積欠日盛國際商業銀行股份有限公司（下
    稱日盛銀行）等債權人計新台幣（下同）700,642 元，於消
    費者債務清理條例（下稱消債條例）施行後，向最大債權金
    融機構日盛銀行請求協商，經該銀行以伊協商意願低落，而
    發給前置協商不成立通知書。伊目前無法工作，僅接受政府
    補助，無法清償債務，而伊積欠無擔保或無優先權之債務總
    額未逾1,200 萬元，復未經法院裁定開始清算程序或宣告破
    產，爰依法聲請清算等語。
二、按債務人不能清償債務或有不能清償之虞者，得依本條例所
    定更生程序，清理其債務；債務人於法院裁定開始更生程序
    或許可和解或宣告破產前，得向法院聲請清算；債務人對於
    金融機構因消費借貸、自用住宅借款、信用卡或現金卡契約
    而負債務，在聲請更生或清算前，應提出債權人清冊，以書
    面向最大債權金融機構請求協商債務清償方案，並表明共同
    協商之意旨；債務人與金融機構協商成立者，不得聲請更生
    或清算；但因不可歸責於己之事由，致履行顯有重大困難者
    ，不在此限；本條例施行前，債務人依金融主管機關協調成
    立之中華民國銀行公會會員，辦理消費金融案件無擔保債務
    協商機制與金融機構成立之協商，準用前項之規定；法院開
    始清算程序之裁定，應載明其年、月、日、時，並即時發生
    效力；法院裁定開始更生或清算程序後，得命司法事務官進
    行更生或清算程序，必要時得選任律師、會計師或其他適當
    之自然人或法人一人為監督人或管理人。消債條例第3 條、
    第80條前段、第151 條第1 項、第5 項、第6 項、第83條第
    1 項、第16條第1 項亦有明文。
三、聲請人現積欠日盛銀行等債權人計700,642 元債務，且已踐
    履前置協商程序，然因聲請人協商意願低落，致協商不成立
    等事實，有債權人清冊、前置協商不成立通知書、財團法人
    金融聯合徵信中心當事人綜合信用報告－債務清理條例前置
    協商專用債權人清冊（見本院卷第7 頁、第8 頁、第110 至
    113 頁）等為證，堪信真實。故本件所應審酌者為聲請人是
    否已不能清償債務或有不能清償之虞之情事。
四、經查：
  (一)聲請人主張其自94年受傷後，遺有中度肢體障礙無法工作獲
    取所得，且名下並無其他財產等節，有殘障手冊、財產歸屬
    清單、96及97年度綜合所得稅各類所得資料清單（見本院卷
    第46頁、第136 頁、第35至37頁）為憑，堪予認定。又聲請
    人目前按月領有租金補助3,000 元、低收扶助5,000 元及身
    障補助7,000 元之事實，為其所自承，且有存摺封面及內頁
    影本（見本院卷第25至31頁）可佐，堪認其目前每月繼續性
    收入共有15,000元（3,000 元＋5,000 元＋7,000 元＝15,0
    00元）。另就聲請人本人之必要生活支出部份，因消債條例
    之立法目的，係為使不幸陷入經濟困境之人得以清理債務、
    重建生活，並在清理過程中能保有符合人性尊嚴之最低基本
    生活，而非維持債務人過去慣常之寬裕生活，是並非由聲請
    人任意主張其基本生活費用之數額，否則將造成揮霍無度以
    致清償能力降低，反而易使更生程序無從進行，本院參諸聲
    請人居住在高雄市，認聲請人個人之必要生活支出，應以內
    政部所公告之99年度高雄市低收入戶最低生活費用每人每月
    11,309元為限度，始屬合理。本件聲請人主張其個人生活費
    用為：房租3,500 元、膳食費4,200 元及家用雜支3,000 元
    ，共計10,700元（見本院卷第23至24頁），未逾上開最低生
    活費用標準，堪認均係必要費用。
  (二)依聲請人目前每月收入15,000元計算，扣除其個人每月必要
    費用後，僅餘4,300 元（計算式：15,000元－10,700元＝4,
    300 元），與其目前所積欠之無擔保債務700,642 元相較，
    ，縱不加計任何利息，清償期已長達約163 個月（700,642
    元÷4,300 元＝163 ，小數點以下四捨五入），將近13年又
    7 個月，倘若加計利息，清償期勢將更加延長，足見清償期
    有過久之虞。倘再衡諸抗告人目前仍領有中度殘障手冊，每
    月所得均為政府補助等情觀之，其缺乏自勞動能力市場獲取
    薪資之能力，堪認其客觀上確有不能清償之虞。此外，本件
    聲請人之聲請查無消債條例第6 條第3 項、第8 條或第82條
    第2 項所定駁回清算聲請之事由存在，是聲請人聲請本件清
    算，為有理由，應予准許；並依上開規定命司法事務官進行
    本件清算程序，爰裁定如主文一、二項所示。
五、依消費者債務清理條例第11條第1 項、第83條第1 項、第16
    條第1 項，裁定如主文。
中    華    民    國    99    年    11    月    25    日
                  民事第五庭  法  官  李育信
上為正本係照原本作成。
本件不得抗告。
本裁定已於99年11月25日下午4時即時公告。
中    華    民    國    99    年    11    月    25    日
                              書記官  陳孟琳

司法院資訊處製作；財團法人民間司法改革基金會備份。
